臺灣高等法院民事判決  
110年度上易字第329號
上  訴  人  余嘉琪  
訴訟代理人  蘇奕全律師 
被 上訴 人  江美蓮  

訴訟代理人  吳俊達律師
上列當事人間請求損害賠償事件，上訴人對於中華民國109年12
月23日臺灣臺北地方法院108年度訴字第4999號第一審判決提起
上訴，本院於110年9月1日言詞辯論終結，判決如下：
    主  文
上訴駁回。
第二審訴訟費用由上訴人負擔。
　　事實及理由
一、本件被上訴人主張：伊與訴外人鄧俊松為夫妻，上訴人明知
    鄧俊松有配偶，竟與鄧俊松於民國107年6至7月間在其位於
    臺北市○○區○○路00巷00號1樓住處（下稱上訴人住處）同居
    ，更於107年7月20日在住處門口有親暱接吻之行為，逾越男
    女正常分際，破壞伊家庭生活之圓滿幸福，侵害伊配偶權及
    本於配偶關係之身分法益而情節重大，爰依民法184條第1項
    前段、後段、第195條第1、3項規定，求為命：上訴人應給
    付伊30萬元及自起訴狀繕本送達翌日起至清償日止，按週年
    利率5％計算利息之判決（未繫屬本院者，不予贅述）。
二、上訴人則以：伊於107年1月間與被上訴人對話知悉鄧俊松有
    配偶之身分，即避免與鄧俊松有任何非公事上關係，二人見
    面均以公事為主，於107年7月20日並無與鄧俊松接吻之行為
    ，該日影片僅係拍攝角度呈現之畫面，伊並無故意侵害被上
    訴人之配偶權且情節重大之侵權行為。如認伊有侵權行為，
    原審判決金額過高應予酌減等語，資為抗辯。
三、原審為被上訴人一部勝訴、一部敗訴之判決，即判命上訴人
    應給付被上訴人30萬元，及自108年12月14日起，均至清償
    日止，按週年利率5％計算之利息，駁回被上訴人其餘之訴
　　，並就勝訴部分為准、免假執行之宣告。上訴人就其敗訴部
    分，提起上訴，上訴聲明為：㈠原判決不利於上訴人部分廢
    棄。㈡上開廢棄部分，被上訴人於第一審之訴及假執行之聲
    請均駁回。被上訴人答辯聲明：上訴駁回。（被上訴人就敗
    訴部分，未據上訴，業已確定，非本院審理範圍）。　　
四、被上訴人依民法184條第1項前段、後段、第195條第1、3項
    規定，請求上訴人給付精神慰撫金30萬元等情，為上訴人所
    否認，並以前詞置辯。茲就兩造之爭點及本院之判斷，詳述
    如下：
  ㈠按因故意或過失，不法侵害他人之權利者，負損害賠償責任
    。故意以背於善良風俗之方法，加損害於他人者亦同。不法
    侵害他人之身體、健康、名譽、自由、信用、隱私、貞操，
    或不法侵害其他人格法益而情節重大者，被害人雖非財產上
    之損害，亦得請求賠償相當之金額。前二項規定，於不法侵
    害他人基於父、母、子、女或配偶關係之身分法益而情節重
    大者，準用之，民法第184條第1項、第195條第1項、第3項
    分別定有明文。又婚姻係以夫妻之共同生活為其目的，配偶
    應互相協力保持其共同生活之圓滿安全及幸福，夫妻互守誠
    實，為確保其共同生活之圓滿安全及幸福之必要條件，故應
    解為配偶因婚姻契約而互負誠實之義務，配偶之一方行為不
    誠實，破壞共同生活之圓滿安全及幸福者，即為違反因婚姻
    契約之義務而侵害他方之權利（最高法院55年台上字第2053
    號判例意旨參照）。可見基於身分關係而生之配偶權亦屬應
    受保護之權利，是若夫妻之一方違反婚姻之誠實義務，與婚
    姻外之第三人發生性行為或其他親密行為，致破壞夫妻共同
    生活之圓滿幸福者，則第三人即係侵害婚姻關係存續中之他
    方配偶基於配偶關係之身分法益即配偶權，而屬情節重大，
    受害配偶自得依前揭規定，請求非財產上之損害賠償。
　㈡被上訴人主張上訴人侵害其配偶權即本於配偶關係之身分法
    益，且情節重大，是否採信？
　⒈經查，被上訴人與鄧俊松於102年1月4日結婚登記，目前婚姻
    關係仍存續中等事實，有被上訴人戶籍謄本在卷可佐（原審
    卷第17頁），且為上訴人所不爭執（本院卷第87頁），應堪
    信為真正。
　⒉被上訴人主張：上訴人明知鄧俊松有配偶，竟仍與鄧俊松107
    年6月至7月間在其住處同居，且於107年7月20日在住處門口
    接吻等節，並提出兩造於107年1月30日至107年5月11日間之
    LINE對話紀錄、上訴人與鄧俊松之同居影片光碟及調查報告
    書、接吻照片、兩造於107年1月30日通話錄音光碟及譯文、
    另案言詞辯論筆錄等為據（原審卷第21至91、193至219頁）
    。上訴人雖辯稱於107年1月間知悉鄧俊松有配偶之身分，即
    與鄧俊松無任何非公事上關係，僅係投資關係，並無故意侵
    害被上訴人配偶權云云。然查，上訴人於另案臺灣新北地方
    法院（下稱新北地院）108年度臨字第1號之108年1月3日言
    詞辯論期日具結證稱：106年去泰國時鄧俊松告知其有配偶
    ，後來回臺灣後打電話給被上訴人求證等語，有該筆錄在卷
    可參（原審卷第207至215頁）。而兩造於107年1月30日通話
    錄音譯文所載，上訴人問：「他到底不跟你離婚的原因是什
    麼？」、「他是我第4個男朋友」等詞（原審卷第119至203
    頁），足知上訴人與鄧俊松間以男女朋友關係交往，且至遲
    於107年1月30日已確認鄧俊松為有配偶之人。再依被上訴人
    提出之影片光碟及調查報告書所載，上訴人確有與鄧鈞松於
    107年6、7月間共同返回住處過夜，並至隔日始離開之情事
    （原審卷第33至34、61、79、85頁），堪認被上訴人主張上
    訴人與鄧俊松於107年6、7月間有同居情形等情非虛。且上
    訴人與鄧俊松於107年7月20日在住處門口接吻，有接吻照片
    在卷可稽（原審卷第91頁），另案新北地院107年度重簡字
    第2017號被上訴人與鄧俊松間侵權行為損害賠償事件，並當
    庭勘驗被上訴人提出之107年7月20日凌晨0時27分27秒錄影
    光碟，勘驗結果：畫面顯示上訴人與鄧俊松二人接吻，接吻
    後雙雙提物進入上訴人住處。鄧俊松並當庭自認畫面中確實
    為其與上訴人接吻等情，有該次筆錄在卷可參（原審卷第19
    3至195頁），足證上訴人與鄧俊松確有於107年7月20日在其
    住處門口接吻之事實，並非如上訴人所辯僅係拍攝角度問題
    云云。則上訴人前開所辯，顯係卸責之詞，無從採信。準此
    ，上訴人明知鄧俊松有配偶，竟仍與鄧俊松同居及親密接吻
    之行為，顯逾一般男女社會交往分際，破壞被上訴人家庭生
    活之圓滿安全與幸福，侵害被上訴人之配偶權及本於配偶關
    係之身分法益而情節重大，足堪認定。則被上訴人依民法第
    184條第1項前段、後段、第195條第1項、第3項規定，請求
    上訴人負侵權行為損害賠償責任賠償精神慰撫金，自應准許
    。
　㈢被上訴人請求上訴人給付精神慰撫金30萬元，應否准許？
　⒈按不法侵害他人之人格權，被害人受有非財產上損害，請求
    加害人賠償相當金額之慰撫金時，法院對於慰撫金之量定，
    應斟酌實際加害情形、所造成之影響、被害人所受精神上痛
    苦之程度、雙方之身分、地位、經濟狀況及其他各種情形，
    以核定相當之數額（最高法院47年台上字第1221號、51年台
    上字第223號、76年台上字第1908號判例要旨參照）。上開
    有關人格法益受侵害酌定慰撫金之標準，自得為衡量因身分
    法益受侵害所生損害賠償金額之參考。
　⒉查被上訴人為大學畢業，現擔任華航空服員，疫情前每月收
    入約7萬元，名下無不動產，單獨扶養1名未成年子女；上訴
    人為大專畢業，現自行開設婚紗店，並投資餐飲事業，名下
    有多筆不動產，價值逾千萬元等情，除據兩造陳明在卷（原
    審卷第209至211、224頁、本院卷第87頁），並有本院調閱
    兩造之稅務電子閘門財產所得調件明細表（個資卷），及被
    上訴人提出之上訴人婚紗店網站資料可參（本院卷第123至1
    25頁）。並審酌本件上訴人之加害情節，破壞被上訴人家庭
    圓滿和諧，造成被上訴人之精神痛苦非輕，以及被上訴人前
    已就相同情節與鄧俊松以30萬元達成和解，有新北地院107
    年度重簡字第2017號和解筆錄為據（原審卷第133頁），然
    鄧俊松迄未給付（本院卷第87至88頁）等一切情狀，認原審
    判決上訴人應賠償精神慰撫金30萬元為適當，上訴人辯稱金
    額過高應予酌減云云，實無可採。　
五、綜上所述，被上訴人依民法184條第1項前段、後段、第195
    條第1項、第3項規定，請求上訴人給付30萬元，及自起訴狀
    繕本送達翌日即自108年12月14日(原審卷第103頁)起，至清
    償日止，按週年利率5％計算之利息，為有理由，應予准許。
    原審判命上訴人給付及為准、免假執行之宣告，核無不合，
    上訴意旨指摘原判決此部分不當，求予廢棄，為無理由，應
    予駁回。
六、本件事證已臻明確，兩造其餘之攻擊或防禦方法及所用之證
     據，經本院斟酌後，認為均不足以影響本判決之結果，爰
    不 逐一論列，附此敘明。
七、據上論結，本件上訴為無理由，依民事訴訟法第449條第1項
    、第78條，判決如主文。
中　　華　　民　　國　　110 　年　　9 　　月　　15　　日
                  民事第二庭
                        審判長法  官   陳容正
                              法  官   邱  琦
                              法  官   紀文惠
正本係照原本作成。
不得上訴。
中　　華　　民　　國　　110 　年　　9 　　月　　15　　日
　　　　　　　　　　　　　　
　　　　　　　　　　　　　　　書記官   李昱蓁